臺灣屏東地方法院刑事判決　　　　　　　 94年度訴字第250號
公　訴　人　臺灣屏東地方法院檢察署檢察官
被　　　告　甲○○　男　34歲.
上列被告因違反毒品危害防制條例案件，經檢察官提起公訴（94
年度毒偵字第204 號）本院判決如下：
    主  文
甲○○施用第一級毒品，處有期徒刑拾月。扣案之注射針筒貳支
沒收銷燬。
    事  實
一、甲○○於民國92年間曾因施用毒品案件，經本院以92年度毒
    聲字第935 號裁定送勒戒處所觀察、勒戒後，因認無繼續施
    用毒品傾向，於92年9 月5 日由屏東地方法院檢察署檢察官
    以92年度毒偵字第646 號為不起訴處分並釋放之，其執行完
    畢日期為同年月18日。詎甲○○猶不思戒除惡習，於上開執
    行完畢之日起之5 年內，復基於施用第一級毒品海洛因之犯
    意，於94年1 月14日15時30分許回溯96小時內之某時，在不
    詳地點以將海洛因溶解後藉注射針筒施打之方式，施用第一
    級毒品海洛因1 次。嗣經警於94年1 月14日9 時許，持本院
    核發之搜索票至甲○○之父所有，由甲○○管理，位於屏東
    縣佳冬鄉○○村○○段123 地號土地上之養蝦池旁工寮搜索
    ，在工寮外牆壁角落查獲以日曆紙包裝之注射針筒2 支，經
    徵得甲○○同意至警察局驗尿後發現其尿液呈現嗎啡（海洛
    因水解反應）陽性反應，始查得上情。
二、案經屏東縣警察局潮州分局報請臺灣屏東地方法院檢察署檢
    察官偵查起訴。
    理  由
一、訊據被告惟矢口否認有何施用第一級毒品海洛因之犯行，先
    辯稱，伊尿液中有嗎啡陽性反應係因之前車禍腦震盪，為求
    治癒曾服用不明成分之西藥所致，嗣又改辯稱係因友人吳嘉
    榮與他人在伊住處施用海洛因，伊於旁邊吸到二手煙才有毒
    品陽性反應云云。
二、經查，被告於94年1 月14日為警查獲後，經警方於同日15時
    30分許採取被告之尿液，經送屏東縣衛生局以TOXI-LAB方法
    為鑑測，並由行政院衛生署認可之臺灣檢驗科技股份有限公
    司，利用EIA 酵素免疫分析法初步檢驗，並以GC/MS 氣相層
    析質譜儀法確認檢驗，上開二機關之鑑驗結果，均確呈嗎啡
    （海洛因水解之反應）陽性反應之事實，有屏東縣衛生局94
    年2 月1 日屏縣衛檢六字第940031號煙毒及麻醉藥品類委託
    檢驗結果通知書及臺灣檢驗科技股份有限公司編號KＺ000000
    000000號濫用藥物尿液檢驗報告各紙附卷足憑，此為鑑定機
    關本於專業知識及以精密儀器測試後所得之結論，自可憑信
    。而警方於搜索時扣押之注射針筒2 支經檢驗後亦有海洛因
    陽性反應，顯然沾附有海洛因痕漬之事實，亦有高雄醫學大
    學附設中和紀念醫院檢驗報告1 紙在卷可考。被告雖辯稱，
    該2 支注射針筒係伊至勒戒處所觀察、勒戒之前施用海洛因
    所用，並於使用後隨處丟棄，伊自觀察、勒戒執行完畢出所
    後即未有施用海洛因之行為云云，然被告係於92年9 月5 日
    自臺灣屏東看守所附設勒戒處所釋放之事實，有臺灣高等法
    院被告前案紀錄表1 份附卷可參，而警方查獲時，該注射針
    筒係以上開被告管理使用之養蝦場工寮內，日期為93年10月
    31 日 與同年月29日之日曆紙包裝，有警卷所附照片2 幀可
    考，衡諸上開針筒包裝之外觀，應係被告隨手撕下日曆紙包
    裹後棄置，以此行為方式判斷，被告應無刻意利用非當年度
    日曆中之特定日期紙張用以包裝其注射針筒之可能，且依一
    般日曆使用習慣，日曆紙上標示之日期若尚未屆至，通常不
    致將其撕下供作其他用途，故上開注射針筒應係被告於93年
    10月29日或同年月31日或其後某日施用海洛因後所遺留，堪
    以認定。
三、被告雖以伊與施用海洛因之人共處一室，偶然間吸到二手煙
    云云為辯解，惟衡情必刻意長時間持續地於密閉空間內與施
    用海洛因者同處，始有可能發生未自行施用海洛因卻因吸入
    空氣中懸浮之海洛因而使尿液中呈陽性反應之現象，而海洛
    因於黑市之販售價格，因警方查緝甚嚴，其價格非低，施用
    者多僅將少量海洛因燃燒後供己吸用，其所用之量甚微，供
    己吸用或恐不足，當不致擴散高濃度氣化之海洛因至他處，
    且縱有擴散至他處，經空氣傳播稀釋後，倘非他人基於施用
    之故意，刻意接近施用者，並大量吸入該氣體，其濃度亦不
    足使他人吸入並經人體代謝後，尚能從尿液中排出，致使尿
    液呈海洛因代謝後之嗎啡陽性反應。然被告經檢測後，其尿
    液中嗎啡含量高達771NG/ML（衛生署公告檢驗值大於或等於
    300 NG/ML 即應判斷為陽性反應），有上開臺灣檢驗科技股
    份有限公司鑑定報告可稽，顯無被告所辯係因誤吸入旁人施
    用海洛因時產生之二手煙所致之可能。另被告雖聲請本院鑑
    定伊為治療腦震盪所服用不明藥物之成分，並傳喚證人吳嘉
    榮以證明伊於事實欄所載時間並未施用海洛因，惟被告至本
    案言詞辯論終結前均未能提出上開不明藥物，亦未說明該藥
    物係自何處取得、特徵為何，本院無從就該證據為調查，自
    無從據此為有利於被告之認定；另被告既已自承其友人吳嘉
    榮雖然常常來看伊，但並非24小時始終伴隨身邊，是縱證人
    吳嘉榮到庭接受詰問，亦無從證明被告於上開時間未曾施用
    毒品之事實，故本院認為被告聲請調查之證人吳嘉榮並無傳
    喚之必要，併予敘明。
四、又被告曾於92年間因施用毒品案件，經本院以92年度毒聲字
    第935 號裁定送勒戒處所觀察、勒戒後，因認無繼續施用毒
    品傾向，於92年9 月5 日由屏東地方法院檢察署檢察官以92
    年度毒偵字第646 號為不起訴處分並釋放之，其執行完畢日
    期為同年月18日等情，有臺灣高等法院被告全國前案紀錄表
    、臺灣屏東地方法院檢察署刑案資料查註紀錄表各1 份附卷
    足憑。按海洛因經注射或吸入人體後，約百分之80於24小時
    內自尿中排出，毒品施用後於尿液中可檢出之時間，受施用
    劑量及頻率、施用方式、飲水量之多寡、個人體質及其代謝
    狀況等因素影響，因個案而異，一般海洛因可檢出之時間為
    服用後之2 至4 天，此為本院職務上所已知。本案被告於94
    年1 月14日15時30分許在屏東縣警察局潮州分局採尿，有被
    告尿液送驗代號與真實姓名對照表之記載可參，而該尿液經
    檢驗後成嗎啡陽性反應，足見被告應係於94年1 月14日15時
    30分許之前96小時內之某時點，曾經施用海洛因。綜上論述
    ，故本案事證明確，被告於前開觀察、勒戒執行完畢後5 年
    內，再次施用海洛因之犯行，堪以認定。
五、查海洛因係毒品危害防制條例第2 條第2 項第1 款所定之第
    一級毒品，不得非法持有、施用。故核被告施用海洛因之行
    為，係犯毒品危害防制條例第10條第1 項之施用第一級毒品
    罪。被告於施用海洛因前之持有海洛因犯行，為其施用之高
    度行為所吸收，不另論罪。爰審酌被告為高中肄業之智識程
    度，對於毒品之危害應有相當程度之認識，且曾因施用毒品
    經送觀察、勒戒，仍未能戒斷其施用毒品之惡習，足見其陷
    溺已深，惟因施用毒品均僅係戕害其自己身心，並無加害他
    人等一切情狀，量處如主文所示之刑。扣案沾附海洛因之注
    射針筒2 支，因難與所附著之毒品成分析離，應依毒品危害
    防制條例第18條第1 項前段之規定沒收銷燬之，併此敘明。
據上論斷，應依刑事訴訟法第299 條第1 項前段，毒品危害防制
條例第10條第1 項、第18條第1 項前段，判決如主文。
本案經檢察官鄭伊鈞到庭執行職務。
中　　華　　民　　國　　94　　年　　6 　　月　　22　　日
                  刑事第五庭  審判長  法  官  羅森德
                                      法  官  楊文廣
                                      法　官　林柏泓
以上正本證明與原本無異。
如不服本判決應於收受本判決送達後十日內向本院提出上訴書狀，
其未敘述上訴理由者，並得於提起上訴後十日內向本院補提理由
書狀（均須按他造當事人之人數附繕本）「切勿逕送上級法院」
中　　華　　民　　國　　94　　年　　6 　　月　　22　　日
                                      書記官  劉淑蓉
附錄本案論罪科刑法條全文
毒品危害防制條例第10條：
施用第一級毒品者，處六月以上五年以下有期徒刑。
施用第二級毒品者，處三年以下有期徒刑。
